臺灣高等法院民事判決　　　　　　　　 94年度上易字第513號
上　訴　人　甲○○
被 上訴 人　中國信託商業銀行股份有限公司
法定代理人　辜仲諒
被 上訴 人　乙○○
共　　　同
訴訟代理人　簡文得
上列當事人間請求侵權行為損害賠償事件，上訴人對於中華民國
94年5月13日臺灣臺北地方法院93年度訴字第5285號第一審判決
提起上訴，本院於94年7月27日言詞辯論終結，判決如下：
    主  文
上訴駁回。
第二審訴訟費用由上訴人負擔。
    事實及理由
一、按訴狀送達後，於第二審擴張應受判決事項之聲明者，為法
    之所許，民事訴訟法第446條但書、第255條第1項第3款著有
    明文。上訴人於上訴時請求被上訴人應連帶給付上訴人新臺
    幣（下同）647,764元本息，本院言詞辯論期日擴張為請求
    被上訴人應連帶給付上訴人699,821元本息。依上開說明，
    其擴張應受判決事項之聲明於法並無不合，應予准許。
二、上訴人主張：上訴人於民國92年11月10日下午4時40分許，
    接到一名女歹徒電話稱要退電話保證金給上訴人，請上訴人
    用金融卡至自動櫃員機轉帳，上訴人乃持中國信託商業銀行
    金融卡至臺北公館郵局依指示操作，操作後覺得不對，就至
    被上訴人中國信託商業銀行（以下簡稱中信銀行）公館分行
    查問，證實被歹徒詐騙，上訴人立即請求該分行經理即被上
    訴人乙○○、副理鄭茵好及行員阻止歹徒領款。鄭茵好要行
    員繕打歹徒詐騙資料，並要上訴人趕快到警局報案拿到3聯
    單，銀行才能止付，並說歹徒明天早上9點後才能領款云云
    。但被上訴人乙○○卻向其助理及行員打手勢叫行員不要繕
    打資料給上訴人去報警。上訴人隨即至臺北市警察局羅斯福
    路派出所報案，警員也於當晚10點多打電話至中信銀行公館
    分行要求阻止歹徒領款，並告知上訴人於次日（即92年11月
    11日）上午8時30分即可持報案3聯單至公館分行辦理。上訴
    人於上午8時30分準時到，3次要求銀行開門，被上訴人乙○
    ○等人卻遲遲不肯開門，直至開門後，被上訴人乙○○亦拒
    不處理凍結款項事宜，致上訴人與妻子一生辛苦積蓄遭歹徒
    詐領一空。依銀行規定，客戶使用自動櫃員機跨行轉帳，每
    日之次數及金額均有限制，上訴人於當日使用自動櫃員機卻
    能連續8次從中信銀行公館分行000000000000號帳戶轉帳至
    歹徒設於中國農民銀行新興分行之第000000000000號帳戶內
    ，金額高達647,764元，被上訴人中信銀行之作業顯有疏失
    。另被上訴人乙○○拒不處理上訴人所為將上開款項凍結之
    請求，致遭歹徒詐領一空，被上訴人乙○○身為中信銀行公
    館分行經理，怠於業務上應盡之注意義務，致損害上訴人權
    利，被上訴人中信銀行為僱用人，自應與受僱人負連帶責任
    。上訴人爰依民法第184條第1項、第188條，請求被上訴人
    連帶賠償699,821元（含被詐領之647,764元、訴訟費17,625
    元、押借利息及匯費14,432元、律師費20,000元）本息。並
    聲明：（一）原判決廢棄。（二）被上訴人應連帶給付上訴
    人699,821元，及自起訴狀繕本送達翌日起至清償日止，按
    年息百分之5計算之利息。
三、被上訴人則以：上訴人係將金錢寄存於被上訴人銀行公館分
    行，兩造間為金錢寄託關係，則於上訴人將金錢存入被上訴
    人銀行公館分行時，該金錢之所有權即移轉於被上訴人所有
    ，縱上訴人寄存於被上訴人公館分行之金錢係遭第三人冒領
    ，上訴人充其量僅能向被上訴人行使寄託物之返還請求權，
    當不得依侵權行為之法律關係向被上訴人請求。上訴人自92
    年11月10日下午4時47分28秒至同日下午5時37分16秒止，8
    次轉帳匯出至農民銀行新興分行之金額，於同日下午5時40
    分許即遭第三人領取，嗣於同日下午6時30分許，上訴人始
    前來被上訴人銀行公館分行要求凍結該筆款項轉出。惟銀行
    法第48條第1項規定，銀行在未有法院之裁判或其他法律規
    定情形下，無法依第三人片面要求而凍結款項，況上訴人匯
    出後，系爭款項已非在被上訴人銀行內，當非被上訴人所得
    控制，應由農民銀行新興分行依法處理，被上訴人乙○○立
    於第三人地位，更無從向農民銀行提出凍結該款項之要求。
    更何況上訴人自承伊係遭歹徒詐騙，足見該轉帳匯款係由上
    訴人所為，非遭第三人冒領，該轉帳行為依法對上訴人發生
    清償效力，上訴人無從依消費寄託之法律關係向被上訴人請
    求。上訴人在遭歹徒詐騙之情況下，依侵權行為法律關係請
    求被上訴人連帶負賠償責任，顯屬無據（最高法院55年臺上
    字3018號判例參照）。答辯聲明：上訴駁回。
四、兩造不爭執事實：上訴人使用金融卡，自92年11月10日下午
    4時47分至同日下午5時37分，自中信銀行公館分行00000000
    0000號帳戶，連續8次轉帳至中國農民銀行新興分行0000000
    00000號帳戶內，金額共計647,764元。
五、本件爭點：上訴人主張之事實，固據其提出上訴人存摺、刑
    事案件報案三聯單、台北地檢署檢察官93年度偵字第14986
    號不起訴處分書影本為證，惟被上訴人否認有侵權行為，並
    以上開情詞置辯。故本件爭點在於被上訴人乙○○是否怠於
    業務上應盡之義務，未將上訴人遭盜領之款項凍結而應負侵
    權行為損害賠償責任？。如屬肯定，被上訴人中信銀行是否
    應負連帶責任？茲分述如下：
（一）上訴人於92年11月10日下午4時47分至同日下午5時37分所
      匯至農民銀行新興分行之上開8筆款項則已分別於同日17:
      06:46、17:18:03、17:21:05、17:40:53、18:23:39遭第
      一銀行帳戶陳麗芬以語音轉帳方式依序提領106,018、200
      ,018、300,018、41,018、68元等情，有原審依職權及上
      訴人聲請，向農民銀行新興分行查詢，該行函覆之94年1
      月19日農興業字第9439000005號、94年2月16日農興字第
      94390000022號、94年4月7日農興字第9439000055號函附
      卷可稽（原審卷第37、65、90頁）。又上開第一銀行帳戶
      陳麗芬之開戶資料：身分證字號為Ｚ0000000000號，籍設
      高雄市○○路46號，惟經警依上開身分證查詢全國戶籍資
      料，發現該身分證字號係吳信瑩，籍設桃園縣，年籍資料
      並不相符，有原審依職權調取台北地檢署93年度偵字第14
      986號偵查卷宗所附台北市政府警察局大安分局便箋、戶
      籍資料可稽，可知上訴人所匯出之上開款項在分次匯出同
      時或50分鐘內即遭不明人士提領一空。又上訴人係於92年
      11月10日下午6：37分許，前往被上訴人中信銀行公館分
      行要求櫃台人員凍結上開遭盜領之款項，此亦有上開偵查
      卷所附台北市大安警察分局移送書內之翻拍照片6紙可稽
      。則在上訴人於同日下午6時37分到被上訴人中信銀行公
      館分行要求凍結款項時，上訴人上開最後一筆匯款已早於
      同日下午6時23分39秒遭盜領完畢，是被上訴人中信銀行
      公館分行經理即被上訴人乙○○於92年11月10日受理上訴
      人申請時，縱然有心凍結，亦已來不及處理。況證人即公
      館分行當時之襄理鄭茵好於原審證稱：「（問：你在寫資
      料的時候，被告乙○○是否有說不要寫資料讓原告去報警
      ？）沒有」等語（原審卷第45頁），可見被上訴人乙○○
      並無拒不處理上訴人之請求，且縱有心處理，亦已無法辦
      理凍結，故上訴人主張被上訴人乙○○拒不處理凍結款項
      ，致遭盜領云云，顯非實在。而上訴人上開款項遭盜領完
      畢，亦與被上訴人乙○○受理上訴人凍結款項之請求與否
      ，無任何因果關係。
（二）上訴人復主張銀行有關在下午三點半以後之匯款轉帳，皆
      須在隔日才可以提領，被上訴人乙○○故意拖延云云。惟
      查，就上訴人轉帳至農民銀行新興分行款項，轉入金額於
      當日即可從自動櫃員機領領，而該帳號存戶陳麗芬亦於92
      年11月10日農民銀行新興分行營業時間外，以語音轉帳方
      式提領，其雖於92年11月10日提領，因屬營業時間外提領
      ，故記帳仍需作次日帳（即92年11月11日）等情，亦有農
      民銀行新興分行94年2月16日農興字第94390 000022號函
      在卷可稽，可見當日匯出款項當日即可領取，且依前所述
      ，係在匯出同時或50分鐘內即遭提領一空，僅因係在銀行
      營業時間外提領，故記帳時作次日帳而已。至證人即受理
      上訴人報案之警員劉國文雖於原審證稱：「（被告訴訟代
      人問：三點半以後轉帳隔日才能領款，依據為何？）我們
      剛開始也不知道，這是問銀行以後才知道，是累積的經驗
      。」云云，然劉國文亦證稱：「當時查出有八筆，四點四
      十七分到五點三十七分匯出八筆，有查出匯出到高雄農民
      銀行新興分行。」等語。可知警方亦知款項已匯至高雄農
      民銀行新興分行，則警方縱有權命令凍結款項，要求對象
      亦應為農民銀行新興分行，而非被上訴人中信銀行公館分
      行，故劉國文證稱：「我們當時沒有打電話給高雄農民銀
      行新興分行，我們是打給中國信託，請他們先行不要轉出
      去。」等語（原審卷第46頁）。警方既已明知上訴人款項
      於受理報案時業已匯至高雄農民銀行新興分行，卻仍要求
      被上訴人中信銀行不要將轉款項出去，無異緣木求魚。顯
      然係警方對銀行作業有所誤解致傳達上訴人之訊息有誤，
      上訴人此部分主張，亦不足採。
六、綜上所述，被上訴人乙○○並無拒不處理上訴人請求將上開
    款項凍結之事宜，且事實上被上訴人乙○○受理上訴人申請
    時，因款項已遭人領取完畢，無法凍結。故被上訴人乙○○
    並無怠於業務上應盡之注意，致損害上訴人之權利之可言。
    ，自毋庸負民法第184條第1項之侵權行為損害賠償責任，被
    被上訴人中信銀行亦無負同法第188條僱用人連帶賠償責任
    之餘地。從而上訴人依民法184條第1項、第188項侵權行為
    法律關係，請求被上訴人連帶賠償647,764元及法定遲延利
    息云云，即無理由，原審予以駁回，並以其假執行之聲請失
    所依據，併予駁回，核無不合。上訴就原審駁回之647,764
    元本息並擴張請求之訴訟費17,625元、押借利息及匯費14,4
    32元、律師費20,000元仍執陳詞，指摘原判決不當，非有理
    由，應予駁回。
七、本案事證已臻明確，兩造其餘主張陳述及所提之證據，經本
    院審酌後，認與判決之結果不生影響，不逐一論駁，附此敘
    明。
八、據上論結，本件上訴為無理由，依民事訴訟法第449條第1項
    、第78條，判決如主文。
中　　華　　民　　國　　94　　年　　8 　　月　　10　　日
　　　　　　　　　民事第八庭審判長法　官 李瓊蔭
　　　　　　　　　　　　　　      法　官 陳邦豪
　　　　　　　　　　　　　　      法　官 游明仁
正本係照原本作成。
不得上訴。
中　　華　　民　　國　　94　　年　　8 　　月　　11　　日
　　　　　　　　　　　　　　　　　書記官 于  誠
